【裁判字號】    88,訴,4483
【裁判日期】    890407
【裁判案由】    確認債權存在
【裁判全文】
臺灣臺北地方法院民事判決  八十八年度訴字第四四八三號
    原      告  丙○○
    訴訟代理人  丁○○
    被      告  乙○○
    訴訟代理人  李振燦律師
    複  代理人  甲○○      住台北市○○路一三九號十樓之一
右當事人間確認債權存在事件，本院判決如左：
    主      文
原告之訴駁回。
訴訟費用由原告負擔。
    事      實
甲、原告方面：
壹、聲明：確認連錦樹對於被告乙○○之土地仲介費新台幣（下同）一百五十萬元之
    債權存在。
貳、陳述：
  一、緣訴外人連錦樹對於原告負有一百五十四萬六千元息及利息之債務未清償，原
      告向鈞院起訴請求連錦樹給付，鈞院以八十六年度訴字第三七八○號民事判決
      確定連錦樹應給付原告上開金額，嗣原告聲請強制執行無結果，再取得鈞院發
      給之債權憑證，近日原告知悉連錦樹對於被告有土地仲介費一百五十萬元之領
      取，原告具狀聲請就此項未領取之土地仲介費債權予以強制執行，鈞院民事執
      行處依聲請核發扣押命令禁止被告向連錦樹清償，被告具狀對連錦樹之仲介費
      債權聲明異議，主張債權不存在，致原告續行換價執行程序，足妨害原告對系
      爭執行標的之實行，原告認為其聲明不實，自有依強制執行法第一百二十條提
      起本件訴訟確認系爭債權存在之保護必要。
  二、查原告聲請就連錦樹對於被告之債權強制執行，被告否認讓債權存在，此有原
      告之夫訴外人丁○○與被告對談之電話錄音帶為證，原告對於該債權之存否有
      利害關係，爰依法訴請確認債權存在。
  三、原告之夫丁○○與證人李中靈認識，李中靈表示，連錦樹對被告有系爭土地仲
      介費債權存在，為此丁○○代理原告打電話向被告求證此事，並詢問祥細情形
      ，丁○○分別於八十八年七月二十九日、九月三日、以及九月十五日聯絡被告
      ，此有原告住宅電話與協和證券公司間話間之通聯紀錄單可稽，據此核對吉所
      提出之錄音帶譯文，足可證明被告曾與原告之夫丁○○通話，並討論系爭土地
      仲介費債權，通話內容與錄音帶內容相符，被告否認對連錦樹有仲介費務存在
      ，顯不實在。
參、證據：提出(一)鈞院北院義八十七年民執末一五八八二字第三七四○八號債權憑證
    影本一份、(二)鈞院北院義八十八民執未字第一四五六一號民事執行命令、聲明異
    議狀、民事執行通知等件影本一份、(三)錄音帶一捲及其譯文一份為證，並聲請訊
    問證人李中靈、馬正榮。
乙、被告方面：
壹、聲明：原告之訴駁回。
貳、陳述：
  一、按當事人主張有利於己之事實者，就其事實有舉證之責任，民事訴訟法第二百
      七十七條定有明文。本件原告主張訴外人連錦樹對被告有土地仲介費一百五十
      萬元之債權存在，原告就上開事實應負舉證責任。
  三、次查原告提出之錄音帶一捲及譯文，主張被告電話交談中承認有積欠連錦樹仲
      介費云云，並非屬實，因被告並不認識原告，且未曾與原告打過電話，茲謹否
      認該錄音帶譯文之真正，原告就上開債權存在，顯未屬舉證之責，本件起訴應
      無理由。
    理      由
一、本件原告起訴主張訴外人連錦樹積欠其一百五十四萬六千元及利息之債務未清償
    ，其訴請連錦樹給付前開債務，取得確定判決後，向本院聲請強制執行無結果，
    取得本院發給之債權憑證在案，近日知悉連錦樹對於被告有土地仲介費一百五十
    萬元之領取，乃具狀聲請就此項未領取之土地仲介費債權予以強制執行，詎被告
    竟具狀對連錦樹之仲介費債權聲明異議，主張債權不存在，原告認為其聲明不實
    ，自有依強制執行法第一百二十條提起本件訴訟確認系爭債權存在之保護必要，
    為此提起本件訴訟。被告則否認對連錦樹有土地仲介費一百五十萬元之債權存在
    。
二、原告因連錦樹積欠其一百五十四萬六千元及利息之債務，聲請本院八十八年民執
    字第一四五六一號發扣押令，禁止連錦樹收取對被告之仲介費，因被告具狀對連
    錦樹之仲費債權聲明異議，原告乃依強制執行法第一百二十條提起本件確認之訴
    ，而連錦樹對被告之仲介費一百五十萬元之債權是否存在，關乎原告能否因前開
    強制執行程序獲得清償，是其有提起確本件確認訴訟之利益，合先敘明。
三、按當事人主張有利於己之事實者，就其事實有舉證之責任，民事訴訟法第二百七
    十七條前段定有明文，原告主張連錦樹對被告有土地仲介費一百五十萬元之債權
    存在，就此事實應負舉證之責任；原告固提出錄音帶一捲及其譯文一份，主張係
    被告與原告之夫訴外人丁○○之談話，以證明連錦樹對被告有土地仲介費一百五
    十萬元之債權存在；查該錄音帶譯文中協和證券「林董」雖於八十八年九月三日
    有「其實那個土地是我私人買的」、「是我私人買的」，八十八年九月十五日有
    「我跟他講因為地上佔有物的事」、「（土地仲介賣）絕對不是公司的」等言，
    然此「林董」與丁○○僅係討論土地買賣之事，「林董」未並承認有積欠土地仲
    介費一百五十萬元；況被告一再否認曾與原告之夫丁○○通電話，經本院於八十
    九年三月三十日言詞辯論當庭播放錄音帶，錄音帶中之「林董」之聲音較年輕，
    講話速度較快，與被告為七十餘歲之老者，講話速度較緩，明顯不同，有本院八
    十九年三月三十日言詞辯論筆錄可憑，故該音帶之「林董」是否確為被告，顯有
    疑義，不足以證明連錦樹對被告有土地仲介費一百五十萬元之債權；再證人李中
    靈證稱土地是協和證券所買，連錦樹是仲介，一般會有仲介費，伊不清楚買主與
    連錦樹如何談仲介費等語（本院八十九年一月二十日言詞辯論筆錄），是證人李
    中靈並不清楚土地買賣與連錦樹如何談仲介費之事，不能積極證明連錦樹對被告
    土地仲介費債權存在；雖證人馬正榮證稱伊有間接參與土地買賣之事，曾由買賣
    雙方收到佣金，連錦樹應有分到等語（本院八十九年三月三十日言詞辯論筆錄）
    ，則證人馬正榮縱因仲介土地而收受買賣雙方所給付之佣金，亦不能因其臆測連
    錦樹「應」有分到佣金，而認連錦樹對被告確有土地仲介費一百五十萬元之債權
    存在，此外，原告復未能再舉證證明連錦樹對被告有土地仲介費一百五十萬元之
    債權存在，其主張尚難信為真實；從而，原告請求確認連錦樹對於被告乙○○之
    土地仲介費一百五十萬元之債權存在，並無理由，應予駁回。
四、結論：原告之訴為無理由，依民事訴訟法第七十八條，判決如主文。
中      華      民      國    八十九    年      四      月      七      日
                              民事第二庭法      官
右為正本係照原本作成
如對本判決上訴，須於判決送達後廿日內向本院提出上訴狀
中      華      民      國    八十九    年      四      月      七      日
~B法院書記官  歐陽更生


司法院資訊處製作；財團法人民間司法改革基金會備份。
